【裁判字號】    98,簡上,381
【裁判日期】    990513
【裁判案由】    給付票款
【裁判全文】
臺灣臺北地方法院民事判決             98年度簡上字第381號
上  訴  人  丙○○
訴訟代理人  乙○○
訴訟代理人  林永勝律師
被上訴人    甲○○
上列當事人間請求給付票款事件，上訴人對於中華民國98年4月7
日本院臺北簡易庭97年度北簡字第42182 號宣示判決筆錄提起上
訴，經本院於99年4 月22日言詞辯論終結，判決如下：
    主      文
上訴駁回。
第二審訴訟費用由上訴人負擔。
    事實及理由
一、被上訴人經合法通知，未於言詞辯論期日到場，核無民事訴
    訟法第386 條所列各款情形，爰依上訴人之聲請，由其一造
    辯論而為判決。
二、被上訴人起訴主張：伊持有由訴外人謝宏偉背書交付，上訴
    人簽發、發票日為民國97年3 月19日、票面金額為新臺幣（
    下同）263 萬元、票據號碼為AD0000000 、付款人為華南商
    業銀行信義分行之支票1 紙（下稱系爭支票），經伊於97年
    4 月1 日遵期提示不獲付款，履經催討，均未獲置理，爰依
    票據追索權提起本訴等語。並聲明：上訴人應給付被上訴人
    263 萬元及自97年4 月1 日起至清償日止，按年息6 ％計算
    利息。
三、上訴人則以：緣伊子謝宏偉於95年間為解決資金需求，陸續
    向被上訴人借貸，被上訴人貸放月息高達約10％，致謝宏偉
    自95年11月起無力清償300 多萬元本金，故竊取伊所有系爭
    支票交付被上訴人，迄97年3 月間被上訴人總計已取得1,06
    3 萬元票據債權，顯係以不相當之對價取得系爭支票，應不
    能取得優於前手的權利。是被上訴人不得執系爭支票請求票
    款等語，資為抗辯。並聲明：被上訴人之訴駁回。
四、原審為上訴人敗訴之判決，上訴人不服，提起本件上訴，並
    聲明：
    (一)原判決廢棄。
    (二)上開廢棄部份，被上訴人在第一審之訴駁回。
    被上訴人則聲明：駁回上訴。
五、兩造不爭執事項：
    被上訴人持有由謝宏偉背書交付之系爭支票，被上訴人於97
    年4 月1 日遵期提示不獲付款，有系爭支票暨退票理由單影
    本等件在卷可稽（見原審卷第38頁）。
六、兩造爭執之要點：
    被上訴人有無以惡意或不相當對價之方式取得系爭支票？
    茲就兩造爭點及本院得心證理由分述如下：
(一)、按以惡意或有重大過失取得票據者，不得享有票據上之權利
    ；無對價或以不相當之對價取得票據者，不得享有優於其前
    手之權利，票據法第14條第1 項、第2 項分別定有明文。又
    票據法第14條第1 項所謂以惡意取得票據者，不得享有票據
    上之權利，係指從無權處分人之手，受讓票據，於受讓當時
    有惡意之情形而言，又票據行為，為不要因行為，執票人不
    負證明關於給付之原因之責任，如票據債務人主張執票人取
    得票據出於惡意或詐欺時，則應由該債務人負舉證之責，最
    高法院64年臺上字第1540號判例、67年臺上字第1862號判例
    意旨可資參照。另票據法第14條第2 項所謂不得享有優於其
    前手之權利，係指前手之權利如有瑕疵，則取得人即應繼受
    其瑕疵，人的抗辯並不中斷，如前手無權利時，則取得人並
    不能取得權利而言，又票據行為為不要因行為，執票人不負
    證明關於給付原因之責任，如票據債務人主張執票人取得票
    據係無對價或以不相當對價取得，應由該債務人負舉證責任
    ，最高法院68年臺上字第3427號判例，最高法院85年臺上字
    第286 號判決意旨亦可資參照。查本件被上訴人業已提出與
    所述相符之支票、退票理由單等件為證，且上訴人亦不否認
    被上訴人係自謝宏偉處取得其所簽發系爭支票等情，揆諸前
    揭規定及說明，除被上訴人出於惡意或非以相當對價取得系
    爭支票外，上訴人不得以其與謝宏偉間之抗辯事由對抗被上
    訴人，而上訴人就被上訴人係出於惡意或以不相當對價取得
    系爭支票一節，應負舉證責任。
(二)、經查：(1)據謝宏偉於98年3 月24日在原審到庭陳稱：「（與
    兩造有無親屬或僱傭關係？）我是丙○○（即上訴人）的兒
    子。」、「（關於本件之票據有無交付原告，情形如何？）
    我是94年向原告（即被上訴人）借錢，到97年支票退票，才
    拿我父親（即上訴人）的票交給原告，但我父親不知情，我
    是向我父親偷的，但是事實是我沒有向他借這麼多錢，是利
    滾利的緣故。」、「（票據後面是你背書的嗎？）是我背書
    。」等語，固可知謝宏偉於97年間竊取上訴人票據，將之背
    書交付予被上訴人，惟上訴人與謝宏偉間係父子關係，謝宏
    偉前揭關於竊取上訴人票據等語是否屬實，已非無疑，況由
    上開陳述內容，謝宏偉並未指明出其與被上訴人間消費借貸
    具體內容為何，亦未指出被上訴人有明知其竊取上訴人系爭
    支票之情事，本院尚難僅憑謝宏偉之證詞，遽為被上訴人有
    惡意或不相當對價之方式取得系爭支票之不利認定。(2)復依
    上訴人提出一般借款（阿賢）明細表（見原審卷第43頁、本
    院卷第65頁），其上固有「公司姓名」、「借款／開票日期
    」、「借款金額」、「借款天數」、「利息」、「還款／到
    票日期」、「還款金額」、「支付票據銀行／備註」等項目
    ，其中公司姓名欄位有記載「阿賢（甲○○）0000-000-000
     」，支付票據銀行欄位有記載「元宏－華銀信義」、「謝
    宏偉－華銀信義」、「全達通－華銀中和」等文字，惟其上
    並未記載借款人，亦無貸與人與借款人簽名，又上訴人提出
    合作金庫銀行0000000000000 號帳戶之分戶交易明細表（見
    本院卷第86頁至第90頁），其上經銷商代號欄中固有記載「
    甲○○」、「謝宏偉」，惟僅能表明該帳戶於95年5 月17日
    至96年12月21日期間與甲○○、謝宏偉資金往來情事，然資
    金往來若無雙方間帳戶資料可供比對，即難據該借款明細表
    遽認被上訴人有貸放月息10％重利予謝宏偉之情事，上訴人
    迄未提供被上訴人與謝宏偉間消費借貸之具體內容供參，難
    執此認定被上訴人係以不相當對價之方式取得票據債權。
七、綜上所述，被上訴人持有上訴人所簽發系爭支票，經被上訴
    人遵期提示不獲付款，上訴人亦未能舉證證明被上訴人有何
    惡意或不相當對價之方式取得系爭支票，上訴人即不得拒絕
    履行系爭支票。從而被上訴人本於票據法律關係，請求上訴
    人給付尚欠票款263 萬元及自提示日即97年4 月1 日起至清
    償日止，按年息6 ％計算之利息，為有理由，應予准許。原
    審判命上訴人如數給付，並依職權宣告假執行，於法並無不
    合，上訴意旨指摘原判決不當，求予廢棄改判，為無理由，
    應予駁回其上訴。
八、本件事證已臻明確，兩造其餘攻擊防禦方法及未經本院援用
    之證據，核與判決之結果不生影響，爰不予逐一論駁，併此
    敘明。
九、結論，本件上訴為無理由，依民事訴訟法第436 條之1 第3
    項、第449 條第1項、第78條，判決如主文。
中    華    民    國    99    年    5     月    13    日
                  民事第四庭  審判長法  官  周祖民
                                    法  官  匡  偉
                                    法  官  鄧德倩
以上正本係照原本作成。
如對本判決上訴，須於判決送達後20日內向本院提出上訴狀。
中    華    民    國    99    年    5     月    13    日
                                    書記官  林孔華

司法院資訊處製作；財團法人民間司法改革基金會備份。
